【裁判字號】    98,易,1651
【裁判日期】    980724
【裁判案由】    妨害自由
【裁判全文】
臺灣臺中地方法院刑事判決          98年度易字第1651號
公  訴  人  臺灣臺中地方法院檢察署檢察官
被      告  丙○○
                    國民
上列被告因妨害自由案件，經檢察官提起公訴（98年度偵字第56
97號），本院依法獨任進行審判程序判決如下：
    主  文
丙○○以強暴妨害人行使權利，處拘役伍拾日，如易科罰金，以
新臺幣壹仟元折算壹日。
    事  實
一、丙○○於民國（下同）97年12月18日上午8時27分，駕駛車
    牌號碼2871-SJ號自用小客車，停放在臺中市○區○○○路2
    段靠近自立街口附近路邊殘障停車格，因丙○○車上所放置
    之身心障礙優惠停車卡未註明車號，與臺中市政府97年1月2
    1日府交停字第960282653號公告事項三：「身心障礙者專用
    停車位識別證未加註車號者，均依各停車場公告收費標準計
    收停車費，如停放於身心障礙者專用停車位，亦同。」之規
    定內容不符，收費員乙○○予以開立共新臺幣（下同）40元
    之臺中市政府公有停車場繳費通知單。嗣當日上午9時35分
    許，丙○○回到車上時發現前開繳費通知單，適乙○○在附
    近執行收費工作，丙○○隨即趨前質問乙○○為何開單，乙○○表示停車卡未註明車號與前揭規定不符，丙○○要求乙○○撤銷繳費通知單，乙○○表示與規定不合，丙○○可尋
    申訴管道提出申訴，丙○○竟惱羞成怒強行拔取乙○○之機
    車鑰匙1串（含乙○○位於臺中縣大里市○○里○○○街40
    之4號之住處大門鑰匙）而後駕車離去，使乙○○無法駕駛
    機車，而以此強暴手段，妨害乙○○行使權利。經乙○○報
    警及以總價280元之代價僱請鎖匠開鎖及配鎖後，始能駕駛
    機車及進入其住處。
二、案經臺中市警察局第一分局報請臺灣臺中地方法院檢察署檢
    察官偵查起訴。
    理  由
一、按除簡式審判程序、簡易程序及刑事訴訟法第三百七十六條
    第一款、第二款（第一款：最重本刑為三年以下有期徒刑、
    拘役或專科罰金之罪。第二款：刑法第三百二十條、第三百
    二十一條之竊盜罪。）所列之罪之案件外，第一審應行合議
    審判，刑事訴訟法第二百八十四條之一修正條文定有明文。
    本件被告所犯係屬刑事訴訟法第三百七十六條第一款所列之
    最重本刑為三年以下有期徒刑、拘役或專科罰金之罪，依法
    獨任進行審理程序，合先敘明。
二、訊據被告丙○○對於上揭其有在案發現場，因本案其將車牌
    號碼2871-SJ號自用小客車停放在殘障停車格內而被開立停
    車費單據，因而與被害人乙○○發生爭執，及其有因為前開
    爭執而接聽被害人乙○○打電話給其所屬班長甲○○電話等
    之事實固坦承不諱，然矢口否認有何前揭妨害自由之犯行，
    辯稱：伊跟被害人乙○○說不曉得殘障卡上必須有車子之車
    號，但被害人乙○○說已經實施一年多了，伊就拜託請被害
    人乙○○通融撤銷停車費之單據，被害人乙○○就說無法撤
    銷，伊雖然很生氣，但是伊就走了，而被害人乙○○所開立
    之停車單據應該是伊拿走了，但有無繳費伊不清楚，伊並未
    搶奪被害人乙○○手機未遂及搶奪被害人機車及大門鑰匙串
    暨妨害被害人之自由行為，伊本身身體有殘障，是經彰化基
    督教醫院診斷稱伊可以去申請重大傷病卡，伊有重大憂鬱症
    ，但是伊並沒有去聲請殘障證明，伊亦不知前開臺中市政府
    97年1月21日府交停字第960282653號公告事項三之規定內容
    云云。惟查上揭事實，業據被害人乙○○指述綦詳，其中證
    人即被害人乙○○到庭證述稱：「（審判長問被害人乙○○
    ：依法規定，非持有殘障卡之本人，是否可以開車停放在殘
    障專用停車格內？）被害人答：不可以，依照身心障礙專用
    停車位設置管理辦法第一二條規定，專用停車位是由身心障
    礙本人或是家屬搭載身心障礙者始可停放，非身心障礙者持
    用身心障礙卡無上開原因，並不可以停放，被告前開行為就
    是脫法行為。（審判長問被害人乙○○：如果違反前開規定
    ，有何處罰規定？）被害人答：我是以一般停車費對被告開
    單收費的。庭提前開管理辦法一份供鈞院附卷參辦。（審判
    長問被害人乙○○：被告丙○○是否跟你和解？）被害人答
    ：之前被告於偵查中有說要跟我和解，我想說他害我當日沒
    有辦法上班，我有向他要求精神賠償，及請鎖匠開鎖之費用
    一百五十元及另行新配家裡門的鎖之開銷一百三十元，但家
    裡開鎖的收據我尚未提出，因為當時我機車的鑰匙跟我家裡
    大門的鑰匙是串著一起被被告拿走的，而案發當時被告原本
    是要搶我手機，因為我要打電話叫我同事即班長來來現場幫
    忙處理，而被告丙○○叫我不要打電話了，就動手要搶奪我
    的手機，我就閃開，所以被告就搶我的插在機車電門上的鑰
    匙，該鑰匙我並沒有同意他拿走，他是搶了就走了。」（見
    本院98年6月17日獨任審判筆錄）、「（法官問被害人乙○○：情形為何？）被害人答：之前有先打一通電話給我們班
    長甲○○（電話號碼：04─00000000，0000000000，任職台
    中市政府交通旅遊局停車管理科），且被告丙○○有接過手
    機跟我們班長講，但是後來我想再打電話給我們班長，當時
    我已經打通，尚未跟班長通話，被告丙○○就過來搶我的手
    機，並叫我不要打了，我就閃開，他就沒有搶到手機，但是
    把我的手機吊飾搶斷掉了，且我手機懸掛吊飾的洞也有斷掉
    ，下次庭提手機讓鈞院來勘驗，我閃開之後，被告丙○○就
    搶我的鑰匙，情形如前所述，但是我第二通的電話是打給我
    們另外一個班長，至於是哪個班長我忘記了，該次電話有打
    通，但是沒有人接，本案之後我有當場報警，警察戊○○有
    到場來看，他有看到我的機車沒有鑰匙且鎖著，當時我的機
    車尚未開鎖，我就跟警察去警局製作筆錄，而本案發生當時
    我所開立停車費單據，被告確實有拿走。」（見本院98年6
    月17日準備程序筆錄），並經證人丁○○（鎖匠）、戊○○
    （經報案及到場處理之任職臺中市警察局第一分局西區派出
    所警員）、甲○○（任職臺中市政府交通旅遊局停車管理科
    管理員班長）等人到庭具結證述甚詳在卷，互核所供情節相
    符，並有臺中市政府公有停車場繳費通知單存根聯影本1份
    、現場相片影本10幀、被害人乙○○所提出之鎖匠開鎖收費
    之收據影本2份、臺中市政府97年1月21日府交停字第960282
    653號公告1份等在卷可資佐證。被告丙○○亦自承與被害人
    乙○○並不認識，亦無恩怨（見警詢卷第3頁及本院98年6月
    17日獨任審判筆錄），衡情被害人乙○○並無設詞攀誣被告
    之必要。是綜據上述，被告丙○○空言否認，所辯無非臨訟
    畏罪飾卸之詞，要無足採，事證已臻明確，被告丙○○犯行
    洵堪認定。
三、核被告丙○○所為，係犯刑法第304條第1項之罪。爰審酌被
    告丙○○犯罪之動機、目的、手段、品行尚佳，並無不良前
    科，此有台灣台中地方法院檢察署刑案資料查註紀錄表1份
    在卷可按、所生危害及犯罪後猶飾詞狡賴犯行，毫無悔意，
    且犯罪後迄今仍未與被害人乙○○達成民事和解，取得諒解
    ，於本院審理中復蠻橫無理，稱本院依法審理前開區區之40
    元停車費，其覺得係莫名奇妙，對本院調查其為何未到庭開
    庭，須派警拘提理由，未到場參與調解理由及當庭勘驗其是
    否具有身心障礙情形，均不配合調查（見本院98年6月17日
    獨任審判筆錄）；又於本院98年7月10日審理時，到庭供述
    稱如下：「（審判長問被告丙○○：迄今是否有跟乙○○和
    解？）被告答：今日早上我有要跟乙○○和解。（被害人乙○○答：剛才於開庭之前被告丙○○有跟我說要和解，要以
    280元和解，我想說算了，但是和解金尚未給付給我。（審
    判長問被害人乙○○：被告丙○○均否認犯行，為何你想要
    跟他和解？）被害人乙○○答：被告丙○○於庭外說，他當
    時的情緒比較不好，但是他還是沒有說到他有拔取我的鑰匙
    的情形我們就進來開庭了。（審判長問被告丙○○：有無被
    害人乙○○所述開庭之前你要跟他和解之事情？）被告答：
    有的，我是不想跟你們耗，如果你們要耗，我就跟你們耗。
    （審判長問：有何辯解？）被告答：判決不公，我們要和解
    為何不能私下和解。（審判長問：就被告之科刑範圍有無意
    見？）檢察官起稱：請審酌本件事證相當明確，被告仍然矢
    口否認，且犯後態度不佳，有筆錄可證，再者，本案是屬於
    牽涉到公務員執行公務之公權力行使案件，被告對於一件四
    十元之停車費糾紛，就公然採取此種強制他人之犯行，更何
    況是其他國家公權力之行使，甚至被告竟然要求要私下和解
    ，來卸免此種非告訴乃論之罪刑，無異無視於刑事法律於無
    物，請對被告從重量刑，具體求刑判處被告有期徒刑陸月。
    被告答：我能說什麼，你們最大，你們的一句話可以判生判
    死，在於你們自己，隨便你們判。（審判長問：有無最後陳
    述？）被告答：講了還不是廢話。」（見本院98年7月10日
    獨任審判筆錄），居上被告供述，足見被告對公權力之行使
    甚不尊重，桀傲不遜，犯後態度不佳等一切情狀，量處如主
    文所示之刑，並諭知易科罰金之折算標準，以資懲儆。至於
    被告前開犯行是否另構成妨害公務或搶奪罪嫌，惟按被告等
    毆打告訴人係因不滿告訴人填寫停車費補繳單而欲洩憤，且
    已將車駛離停車位，行駛至台中市○○路與中華路口，遇見
    告訴人時才予以毆打，應無妨害告訴人行使其公務之犯意，
    所為應不另成立妨害公務罪，原判決認被告等另成立妨害公
    務罪，與所成立之傷害罪有牽連關係，論以傷害罪責，尚有
    未洽（臺灣高等法院86年度上易字第2610號刑事判決要旨參
    照）。經查被害人乙○○於本院98年7月10日獨任審判時陳
    述稱如下：「（審判長問證人乙○○：停車車主拔走你的機
    車鑰匙連同大門的鑰匙1串，用意何在？）證人答：應該是
    讓我不方便、不讓我繼續工作，應該沒有據為己有使用的問
    題，因為鑰匙也沒有辦法拿去隨便使用。」（見本院98年7
    月10日獨任審判筆錄）。揆諸前揭臺灣高等法院刑事判決要
    旨釋示，被告應無妨害公務或搶奪犯意，自不另行構成妨害
    公務或搶奪罪嫌，併予敘明。
據上論斷，應依刑事訴訟法第二百九十九條第一項前段、第二百
八十四條之一、刑法第三百零四條第一項、第四十一條第一項前
段、刑法施行法第一條之一第一項、第二項前段，判決如主文。
中    華    民    國    98    年    7     月    24    日
                            刑事第四庭法  官  洪俊誠
以上正本證明與原本無異。
如不服本判決，應於判決收受送達後10日內向本院提出上訴狀，
上訴於臺灣高等法院臺中分院（並應敘述具體上訴理由及檢附繕
本）。上訴書狀如未敘述上訴理由，應於上訴期間屆滿後20日內
補提上訴理由書於本院（均須按他造當事人之人數附具繕本）「
切勿逕送上級法院」。
                                      書記官  蕭榮峰
中    華    民    國    98    年    7     月    24    日
附錄論罪科刑實體法條文：
中華民國刑法第304條第1項：
以強暴、脅迫使人行無義務之事或妨害人行使權利者，處3年以
下有期徒刑、拘役或3百元以下罰金。
（罰金部份業經刑法施行法第一條之一第二項前段提高30倍為新
台幣九千元）
刑法施行法第一之一條（95年06月14日修正）：
中華民國九十四年一月七日刑法修正施行後，刑法分則編所定罰
金之貨幣單位為新臺幣。
九十四年一月七日刑法修正時，刑法分則編未修正之條文定有罰
金者，自九十四年一月七日刑法修正施行後，就其所定數額提高
為三十倍。但七十二年六月二十六日至九十四年一月七日新增或
修正之條文，就其所定數額提高為三倍。


司法院資訊處製作；財團法人民間司法改革基金會備份。
